臺灣臺中地方法院交通事件裁定　　　 100年度交聲字第1702號
原處分機關　　交通部公路總局臺中區監理所
異　議　人
即受處分人　　蔡敏庭
上列受處分人因違反道路交通管理處罰條例案件，對於交通部公
路總局臺中區監理所民國100年3月17日所為之裁決（中監違字第
裁60─IA0000000號裁決書），聲明異議，本院裁定如下：
    主  文
原處分撤銷。
    理  由
一、原處分機關【即交通部公路總局臺中區監理所】係以：異議
    人即受處分人蔡敏庭（下稱受處分人）所有之車號S7-2717
    號自用小客車，於民國99年11月9日11時39分許，在臺61線
    168.8公里處（西濱快速道路南下），因「限速80公里、經
    測速時速102公里、超速22公里、20以上未滿40（經雷達、
    雷射測速儀器採證）」之違規，經彰化縣警察局交通警察隊
    員警依違反道路交通管理處罰條例第33條第1項第1款規定，
    以彰縣警交字第IA0000000號違反道路交通管理事件通知單
    （下稱前開舉發通知單）逕行舉發。受處分人未於期限內到
    案，原處分機關遂於100年3月17日依道路交通管理處罰條例
    第33條第1項第1款、第63條第1項第1款之規定，以中監違字
    第裁60─IA0000000號裁決書處罰鍰新臺幣（下同）5,200元
    並記違規點數1點，於法並無不合等語。
二、聲明異議意旨略以：受處分人以未收到前開舉發通知單致遭
    高罰為由，為此聲明不服等語。
三、按汽車行駛於高速公路、快速公路或設站管制之道路，不遵
    使用限制、禁止、行車管制及管理事項之管制規定而其行車
    速度超過規定之最高速限或低於規定之最低速限，處汽車駕
    駛人3,000元以上6,000元以下罰鍰；汽車駕駛人違反道路交
    通管理處罰條例第33條第1項之規定者，除依原條款處罰鍰
    外，並予記違規點數1點，道路交通管理處罰條例第33條第1
    項第1款及第63條第1項第1款定有明文。又依違反道路交通
    管理事件統一裁罰基準表所示，汽車駕駛人駕駛小型車，行
    駛快速公路行車速度超過規定之最高速限20公里以上未滿40
    公里，於期限內繳納或到案聽候裁決者，處罰鍰3,500元，
    並記違規點數1點。次按逕行舉發，應按已查明之資料填註
    車牌號碼、車輛種類、車主姓名及地址，並於通知單上方空
    白處加註逕行舉發之文字後，由舉發機關送達被通知人；違
    反道路交通管理事件，行為人認為舉發之事實與違規情形相
    符者，得於接獲通知單後，親自或委託他人持該通知單，不
    經裁決向指定之處所，逕依裁罰基準執行並繳納罰鍰結案；
    違反道路交通管理事件行為人，未依規定自動繳納罰鍰，或
    未依規定到案聽候裁決，處罰機關應依基準表於舉發違反道
    路交通管理事件通知單送達且逾越應到案期限60日後之3個
    月內，逕行裁決之，違反道路交通管理事件統一裁罰標準及
    處理細則第11條第1項第4款、第48條第1項及第44條第1項分
    別定有明文。故依上開規定，舉發違反道路交通管理事件通
    知單應先由舉發機關送達受處分人，使受處分人得以知悉應
    到案日期及逕以最低處罰標準在限期內自動繳納罰款。倘受
    處分人復未自動繳納罰鍰或未到案聽候裁決，處罰機關始得
    依違反道路交通管理事件統一裁罰基準表逕行裁決之，倘舉
    發違反道路交通管理事件通知單未經合法送達受處分人，處
    罰機關即逕行裁決，其裁決程序即非合法。又按處理違反道
    路交通管理事件，有關文書送達之程序，依行政程序法之規
    定；送達，於應受送達人之住居所、事務所或營業所為之；
    於應送達處所不獲會晤應受送達人時，得將文書付與有辨別
    事理能力之同居人、受僱人或應送達處所之接收郵件人員。
    應受送達人或其同居人、受僱人、接收郵件人員無正當理由
    拒絕收領文書時，得將文書留置於應送達處所，以為送達；
    又送達不能依前2條規定為之者，得將文書寄存送達地之地
    方自治或警察機關，並作送達通知書2份，1份黏貼於應受送
    達人住居所、事務所、營業所或其就業處所門首，另1份交
    由鄰居轉交或置於該送達處所信箱或其他適當位置，以為送
    達。前項情形，由郵政機關為送達者，得將文書寄存於送達
    地之郵政機關。寄存機關自收受寄存文書之日起，應保存3
    個月，違反道路交通管理事件統一裁罰基準及處理細則第5
    條，行政程序法第72條第1項前段、第73條第1項、第3項、
    第74條分別定有明文。又依行政程序法第74條所為之寄存送
    達，無論應受送達人實際上於何時受領文書，均以寄存之日
    ，視為收受送達之日，而發生送達之效力（最高行政法院97
    年度裁字第3708號裁定意旨參照）。
四、經查，受處分人所有之車號S7-2717號自用小客車，於99年
    11月9日11時39分許，行經臺61線168.8公里處（西濱快速道
    路南下），因有汽車行駛快速道路速度超過規定最高速限（
    限速80公里，經測時速102公里）之違規，經彰化縣警察局
    交通警察隊員警依科學儀器採證照片，以其有違反道路交通
    管理處罰條例第33條第1項第1款規定逕行舉發，固有前開舉
    發通知單暨採證照片1紙在卷可稽，且為受處分人所不爭執
    。惟前開舉發通知單經舉發機關依受處分人增設之住居地址
    「臺中市○○區○○街38號」為送達，因招領逾期遭退回，
    復於第2次寄送受處分人設於「臺中市○○區○○街新平巷7
    號」戶籍地址，因無人領取，乃於99年12月18日依上揭行政
    程序法之規定，將舉發通知單寄存送達於沙鹿郵局，此亦有
    個人基本資料查詢結果、汽車異動歷史查詢、汽車車籍查詢
    、彰化縣警察局100年6月8日彰警交字第1000034826號函及
    其檢附之送達證書各1份在卷可憑。則依行政程序法之前開
    規定，前開舉發通知單雖於寄存郵局之日即：99年12月18日
    起已發生合法送達之效力。然而，前開舉發通知單送達發生
    效力之日期（即99年12月18日），顯在其應到案日期（即99
    年12月17日）之後，於此情形，受處分人縱受送達，亦無從
    於應到案日期前到案，或認為舉發事實與違規情形相符，而
    逕以最低處罰標準在限期內自動繳納罰款結案，自難謂受處
    分人未於應到案日期前到案為無正當理由。
五、綜上所述，前開舉發通知單並未合法送達於受處分人，受處
    分人尚無從依限到案，並依最低處罰標準在限期內自動繳納
    罰款結案之可能。則本件原處分機關遽依前揭道路交通管理
    處罰條例第33條第1項第1款、第63條第1項第3款及違反道路
    交通管理事件統一裁罰基準表等規定，從重裁處受處分人最
    高額罰鍰5,200元，並記違規點數1點，自有未洽。是本件原
    處分之作成程序不當，受處分人之異議為有理由，自應由本
    院予以撤銷，並發回由原處分機關責由原舉發機關重新為合
    法送達後，再依法裁決，以為適法。至原處分機關雖認受處
    分人提起本件聲明異議，已逾聲明異議法定期間，然本件舉
    發違反道路交通管理事件通知單既難認已合法送達於受處分
    人，原處分機關逕行裁決即有違誤，且因並無聲明異議期間
    起算之問題，自無逾越聲明異議法定期間可言，附此敘明。
據上論斷，依道路交通管理處罰條例第87條第2項、道路交通事
件處理辦法第19條，裁定如主文。
中    華    民    國   100    年    6     月    30    日
                  交通法庭  法  官  何世全
以上正本證明與原本無異。
如不服本裁定，應於送達後5日內，向本院提出抗告狀。
                            書記官  陳建分
中    華    民    國   100    年    6     月    30    日